臺灣高等法院臺中分院刑事裁定　　　　　96年度聲再字第71號
再審聲請人
即受判決人　甲○○
上列聲請人因偽造有價證券案件，對於本院民國91年度上訴字第
2027號92年10月16日確定判決聲請再審，本院裁定如下：
    主  文
再審之聲請駁回。
    理  由
一、再審聲請意旨略以：事實審法院應憑證據認定事實，然原判
    決採憑之證言即證人即自訴人之放款徵信人員蔡明鳳、鄭秀
    霞之證詞乃虛偽不實，又本案既係自訴人同意聲請人在系爭
    支票蓋上不同印章而有印鑑不符時，可以補正而合法兌現之
    變通支票放款方式，自訴人應無受騙，自不具被害人資格，
    非可提起自訴，此外，原判決對於支票印鑑不符，經銀行通
    知補正者既認定不構成偽造有價證券罪，足見補正兌現之支
    票係合法，然何以對於聲請人所持以吳金池為發票人之支票
    ，經補正改補蓋聲請人或大甲牧場之印章部分，竟認聲請人
    構成偽造有價證券，顯有違經驗法則及論理法則，此乃新證
    據，且俱有嶄新性及顯然性，爰依刑事訴訟法第420條第1項
    第2款、第420條 (誤植為第401條)第1項第6款提起再審等語
    。
二、按有罪之判決確定後，有刑事訴訟法第420條第1項第2款之
    原判決所憑之證言已證明其為虛偽者，為受判決人之利益，
    固得聲請再審。惟依同法條第2項規定，所謂已證明其為虛
    偽，係以經判決確定或其刑事訴訟不能開始或續行非因證據
    不足者為限，始得據以聲請再審，否則不能據為聲請再審之
    原因。又所謂有罪之判決確定後，因發現確實之新證據，必
    該證據係於判決確定前因未經發現不及調查斟酌，至其後始
    行發現者而言，若證據於判決前已經當事人提出或聲請調查
    ，經原法院捨棄不採者，即非該條所謂發現之證據，亦不得
    據為聲請再審之原因。經查：
(1)、本件聲請人雖主張證人蔡明鳳、鄭秀霞具詰之證詞係虛偽，
    然並未提出證人之證詞已經判決確定為虛偽，或其刑事訴訟
    之不能開始或續行非因證據不足之證明，供本院審酌，自與
    刑事訴訟法第420條第1項第2款、第2項規定之要件不符。
(2)、聲請人雖另以本件自訴人非犯罪之被害人，無提起自訴之權
    利云云，然本件自訴人乃從事票據貼現貸款業務，聲請人明
    知須以客票方得向自訴人辦理票據貼現，竟將其個人或大甲
    牧場名義向他銀行開立支票存款帳戶後所領取之空白支票，
    偽造他人名義簽發支票佯稱係客票，而持向自訴人辦理票據
    貼現，致自訴人陷於錯誤而將款項交付聲請人一節，業經原
    判決就該事實及證據詳加調查斟酌後，在理由一（三）逐一
    說明，自訴人自屬聲請人偽造有價證券犯行之被害人，聲請
    人一再辯稱自訴人知情，經原判決調查後既不採信，本件聲
    請人所提自訴人非犯罪被害人云云，自不屬新證據；聲請人
    雖又主張伊將自己所有之空白支票以他人名義簽發後，經重
    新補蓋個人印章及簽名者，非認為有偽造有價證券罪行，而
    謂原判決認定聲請人以伊所有空白支票，以他人名義所為之
    發票行為有偽造有價證券罪行，實違反經驗法則，屬發現確
    實之新證據云云，然本件聲請人如何虛構發票人之名義而偽
    造如原判決附表一、二所示支票，並持向自訴人辦理票貼貸
    款之偽造有價證券犯行，既經原判決綜合聲請人之供述及參
    酌卷附之偽造支票影本、各該支票退票理由單及各銀行函附
    支票存款帳戶之開戶資料等加以認定後，於判決理由欄詳為
    敘明，核無聲請人所指違反論理法則之新證據之情形，聲請
    人所述均非刑事訴訟法第420條第1項第6款所謂發現現確實
    之新證據。
(3)、綜上所述，原確定判決既無聲請人所主張之再審事由，聲請
    人據以聲請再審，為無理由，應予駁回。
三、據上論斷，應依刑事訴訟法第434條第1項裁定如主文。
中　　華　　民　　國　　96　　年　　5　　月　　22　　日
            刑事第六庭    審判長法　官  李  文  雄
                                法　官  邱  顯  祥
                                法　官  林  靜  芬
上列正本證明與原本無異 。
如不服本裁定，得於收受送達後五日內向本院提出抗告書狀 (須
附繕本)。
                                書記官  林  素  妃
中　　華　　民　　國　　96　　年　　5 　　月　　22　　日
